【裁判字號】    92,易,145
【裁判日期】    920630
【裁判案由】    家庭暴力罪之傷害
【裁判全文】
臺灣士林地方法院刑事判決                          九十二年度易字第一四五號
    公  訴  人  臺灣士林地方法院檢察署檢察官
    被      告  乙○○
右列被告因家庭暴力罪之傷害案件，經檢察官聲請簡易判決處刑（九十一年度偵字第
二八九四號），本院認不宜以簡易判決處刑，改依通常程序審理判決如左：
    主  文
乙○○連續傷害人之身體，處有期徒刑參月，如易科罰金以參佰元折算壹日。
    事  實
一、乙○○係甲○○之夫，為家庭暴力防治法第三條第一款規範之家庭成員，兩人因
    細故發生爭吵，乙○○竟基於傷害之概括犯意，先於民國九十年四月二十一日凌
    晨一時許，在台北市○○區○○路一一三巷四十九弄一二六號四樓住處，以手指
    戳甲○○致其往後倒後，復以身體壓制，致甲○○分別受有右手挫傷、皮下淤血
    六乘六公分、右手第三、四、五指挫傷、皮下淤血及左大腿內側挫傷、皮下淤血
    五乘五公分等傷害，後於同年五月二十七日下午一時許，在台中市○○區○○路
    二段九巷七十號十二樓，以口咬甲○○之右拇指，及以拳頭毆打甲○○，甲○○
    因之受有右拇指撕裂傷及右下側門牙牙冠斷裂等傷害，繼於同年十二月一日上午
    九時至十時許間，在台北市○○區○○路一一三巷四十九弄一二六號四樓，以拳
    頭毆打甲○○，致其受有左側臉部挫傷合併淤血四乘四公分之傷害。
二、案經甲○○訴請臺灣士林地方法院檢察署檢察官偵查聲請簡易判決處刑，本院認
    為不得以簡易判決處刑，改依通常程序審判。
    理  由
一、訊據被告乙○○固承認與告訴人甲○○於九十年五月二十七日、十二月一日在右
    開地點有發生口角爭執之情事，惟矢口否認有毆打傷害告訴人之犯行，辯稱：九
    十年四月二十一日伊並未與告訴人發生爭執；九十年五月二十七日伊並未咬告訴
    人，當時伊抱住女兒，因告訴人一再攻擊，不肯罷手，伊才用左手隔開其手臂，
    可能無意中有碰到告訴人的臉部；九十年十二月一日伊係以手臂阻擋告訴人攻擊
    ，並未毆打告訴人云云。然查：
（一）右揭被告傷害告訴人甲○○之事實，業據告訴人於偵查及本院調查時證述甚詳
      ，告訴人遭被告毆打後，分別受有右手挫傷、皮下淤血六乘六公分、右手第三
      、四、五指挫傷、皮下淤血及左大腿內側挫傷、皮下淤血五乘五公分等傷害；
      右拇指撕裂傷及右下側門牙牙冠斷裂等傷害；左側臉部挫傷合併淤血四乘四公
      分之傷害等事實，並有財團法人康寧醫院九十年四月二十三日出具之乙種診斷
      書證明書、財團法人私立中國醫藥學院附設醫院九十年五月二十七日出具之甲
      種診斷證明書、長庚紀念醫院九十年七月十一日出具之甲種診斷證明書、財團
      法人康寧醫院九十年十二月三日出具之乙種診斷證明書、台北市立忠孝醫院九
      十年十二月八日出具之驗傷診斷書、家庭暴力事件驗傷診斷證明書、中國醫藥
      學院附設醫院九十一年一月七日院歷字第九一○一○○四八號及九十一年十一
      月二十三日院歷字第九一一一三五九三號函各乙紙在卷可憑。再觀諸被告於本
      院調查時亦自承確於九十年五月二十七日、十二月一日於上揭時地與告訴人發
      生爭執，並均有肢體接觸；於偵查中自承九十年四月二十一日有與告訴人發生
      爭執，告訴人要打伊，伊有壓住告訴人的手（見九十年他字第二三八一號偵查
      卷第十二頁）等語，且細譯告訴人之驗傷單分係九十年四月二十三日、五月二
      十七日、十二月三日即事發之隔兩天或當天至醫院驗傷診斷，足見告訴人上開
      指稱已非無據。被告雖辯稱僅以手抵擋云云，然觀諸告訴人所受前開傷勢，倘
      被告僅是以手或身體抵擋，告訴人豈會受到診斷證明書所載之挫傷、淤傷、撕
      裂傷及牙冠斷裂等傷害。是被告上開所辯，顯係事後圖卸之詞，不足採信。
（二）被告雖辯稱：伊於九十年五月二十七日並未咬告訴人，被告體型遠較告訴人強
      壯，如欲施以毆打，理應以拳腳為之，豈會以咬其拇指之方式為之？且若以右
      拳由下巴往上揮，又以左拳揮打其右臉頰，因則不僅其牙齒會有斷裂，其下巴
      及右臉頰亦必會因受拳頭重擊而受有腫脹、淤傷，不可能僅有牙齒斷裂，告訴
      人竟未予一併要求診斷下巴及右臉頰傷勢及記載，告訴人指訴有所疑義云云。
      然查，被告於偵查中自承：「伊如何咬傷告訴人，伊也不曉得，伊非常記得只
      揮了告訴人一拳，且對於告訴人所受傷亦承認非告訴人自己弄的」等語（見九
      十年度他字第二三八一號偵查卷第十七頁反面），且衡諸告訴人其拇指內外雙
      側各有約○‧三公分長之表淺撕裂傷，因其傷口為動稱性的於內外雙側，故疑
      為咬傷，此有中國醫藥學院附設醫院院歷字第九一○一○○四八號函可證，顯
      見告訴人當時所受咬傷，確係被告所為。再按一般瘀傷所造成之原因，可能因
      力量大小、來源、施力方式及被害人體質等而異，而從醫學上判斷，根據出血
      量、部位、血液循環與凝固時間，均因人而異，所呈現之瘀血傷勢，未必相同
      。職是，告訴人臉部於當時雖未顯示淤傷亦未診斷，有可能係當時未感受到疼
      痛，或因施力方向有所不同所致，尚難據此即反推非遭被告毆打，被告上開所
      辯，尚非可採。
（三）被告另辯稱：如果伊有於九十年十二月一日傷害告訴人，告訴人豈會於九十年
      十二月六日尚與被告及女兒一同至台北縣翡翠灣太平洋海灣會館渡假住宿云云
      ，然查，告訴人與被告本為夫妻關係，且當時仍係同居狀態，並非處於分居狀
      態，被告亦自承渡假當時適逢小孩生日，是告訴人與被告一同至該會館渡假，
      尚與常情無違，自不能遽此反推被告於九十年十二月一日即無傷害告訴人之行
      為，被告所辯，尚無足採。此外被告於九十年十二月一日因傷害告訴人而經法
      院核發民事保護令，亦有本院九十一年家護字第三○號民事通常保護令在卷可
      證，是告訴人前開指訴顯屬可採。
  綜上所述，被告所辯，無非諉卸之詞，洵無可採。本件事證明確，其犯行堪予認定
  ，應依法論科。
二、告訴人與被告乙○○係夫妻關係，為家庭暴力防治法第三條第一款規範之家庭成
    員，核被告乙○○所為，係犯刑法第二百七十七條第一項之傷害罪。被告前後三
    次犯行，時間緊接、所犯構成要件相同，顯係基於概括犯意為之，為連續犯，應
    依刑法第五十六條規定論以一罪，並加重其刑。爰審酌被告與告訴人為夫妻關係
    ，不知相互尊重、疼惜照顧，猶毆打傷害告訴人，對於告訴人身心所生之傷害、
    尚未與告訴人達成和解，顯見其犯後不知悔悟等一切情狀，量處如主文所示之刑
    ，並諭知易科罰金之折算標準。
據上論斷，應依刑事訴訟法第四百五十二條、第二百九十九條第一項前段，刑法第五
十六條、第二百七十七條第一項、第四十一條第一項前段，罰金罰鍰提高標準條例第
一條前段、第二條，判決如主文。
本案經檢察官鄭世揚到庭執行職務。
中      華      民      國    九十二    年      六      月     三十     日
                                    臺灣士林地方法院刑事第四庭
                                        法  官  王  俊  雄
右正本證明與原本無異。
如不服本件判決，得自判決送達之日起十日內，向本院提起上訴。
                                        書記官  楊  鍚  芬
中      華      民      國    九十二    年      七      月      四      日
附錄本判決論罪科刑依據之法條：
中華民國刑法第二百七十七條第一項：
 (普通傷害罪)
  傷害人之身體或健康者，處三年以下有期徒刑、拘役或一千元以下罰金。


司法院資訊處製作；財團法人民間司法改革基金會備份。
